【裁判字號】    95,訴,234
【裁判日期】    950523
【裁判案由】    竊盜等
【裁判全文】
臺灣屏東地方法院刑事判決               95年度訴字第234號
公  訴  人  臺灣屏東地方法院檢察署檢察官
被      告  甲○○
                    現在臺灣屏東監獄執行中
上列被告因竊盜等案件，經檢察官提起公訴（民國94年度偵字第
5915號），本院判決如下：
    主  文
甲○○竊盜，處有期徒刑月。又行使偽造私文書，足以生損害
於公眾及他人，處有期徒刑月，偽造之「乙○○」印章壹枚、
汽（機）車駕駛人審驗暨各項異動登記書上偽造之「乙○○」署
押、印文各壹枚均沒收。又連續行使偽造私文書，足以生損害於
公眾及他人，處有期徒刑肆月，偽造之「乙○○」印章壹枚、汽
（機）車駕駛人異動登記書上偽造之「乙○○」署押貳枚、印文
及指印各壹枚均沒收。又共同攜帶兇器竊盜未遂，處有期徒刑柒
月，扣案之T 型起子壹支沒收。應執行有期徒刑壹年肆月，偽造
之「乙○○」印章貳枚、汽（機）車駕駛人審驗暨各項異動登記
書上偽造之「乙○○」署押、印文各壹枚、汽（機）車駕駛人異
動登記書上偽造之「乙○○」署押貳枚、印文、指印各壹枚及扣
案之T 型起子壹支均沒收。
    事  實
一、甲○○意圖為自己不法之所有，於民國87年間某日，在乙○○位於屏東縣恆春鎮○○路興南巷5 號之1 之住處，徒手竊
    取乙○○所有之國民身分證，得手後，即基於變造特種文書
    之犯意，於不詳時地，換貼自己之相片於該國民身分證上加
    以變造。
二、甲○○另基於行使變造特種文書、行使偽造私文書及使公務
    員登載不實之犯意，於92年1 月20日，利用不知情之不詳姓
    名之刻印業者在不詳地點偽造乙○○印章1 枚，並於同日偽
    簽「乙○○」之署押1 枚及蓋用偽造之乙○○印章偽造其印
    文1 枚在「汽（機）車駕駛人審驗暨各項異動登記書」上，
    且在該登記書上填載乙○○之國民身分證號碼、地址及黏貼
    其自身之相片，即將上開變造之乙○○身分證及偽造完成之
    上開登記書，交予不知情之代辦業者吳淑娟至交通部公路總
    局臺北區監理所板橋監理站（下稱板橋監理站），以乙○○
    之普通小型車駕駛執照遺失為由，持向板橋監理站之承辦公
    務員行使，表示係乙○○本人申請補發駕駛執照，使板橋監
    理站之承辦公務員依其申請，將不實事項登錄於職務上所掌
    之公文書（以車籍電腦系統代之），並據而補發貼有甲○○
    相片之乙○○名義之普通小型車駕駛執照1 張予甲○○，足
    以生損害於乙○○及監理機關對駕駛執照管理之正確性。
三、甲○○因前所申請補發之上開乙○○名義駕駛執照遺失之故
    ，復另行基於行使變造特種文書、行使偽造私文書及使公務
    員登載不實之概括犯意，先於94年6 月6 日，至交通部公路
    總局嘉義區監理所臺南監理站（下稱臺南監理站），偽簽「
    乙○○」之署押1 枚並按捺指印1 枚在「汽（機）車駕駛人
    異動登記書」上，且在該登記書上黏貼其自身之相片，即持
    上開變造之乙○○身分證及偽造完成之上開登記書，以乙○○之普通小型車駕駛執照遺失為由，向臺南監理站之承辦公
    務員行使，表示係乙○○本人申請補發駕駛執照，惟因該承
    辦公務員察覺甲○○所持之上開變造之乙○○身分證係屬舊
    式身分證，而以證件不符為由，未補發駕駛執照予甲○○。
    甲○○乃承前揭犯意，於翌日（94年6 月7 日）在高雄市某
    處將上開變造之乙○○身分證換貼上自己較新之相片，並利
    用不知情之不詳姓名之刻印業者在高雄市某處偽造乙○○印
    章1 枚，至高雄市監理處，偽簽「乙○○」之署押1 枚及蓋
    用偽造之乙○○印章偽造其印文1 枚在「汽（機）車駕駛人
    異動登記書」上，且在該登記書上黏貼其自身之相片，即持
    上開變造之乙○○身分證及偽造完成之上開登記書，以乙○○之普通小型車駕駛執照遺失為由，向高雄市監理處之承辦
    公務員行使，表示係乙○○本人申請補發駕駛執照，使高雄
    市監理處之承辦公務員依其申請，將不實事項登錄於職務上
    所掌之公文書（以車籍電腦系統代之），並據而補發貼有甲○○相片之乙○○名義之普通小型車駕駛執照1 張予甲○○
    ，足以生損害於乙○○及監理機關對駕駛執照管理之正確性
    。
四、甲○○復與丙○○（冒用丁○○名義應訊，另案經臺灣臺南
    地方法院檢察署檢察官提起公訴）共同意圖為自己不法之所
    有，並基於攜帶兇器竊盜之犯意聯絡，於94年7 月23日15時
    許，由甲○○駕駛車牌號碼8M-9187 號自小客車搭載丙○○
    ，並攜帶甲○○所有客觀上具有危險性，足以危害人之生命
    、身體安全，可供兇器使用之T 型起子1 支，在臺南市○○
    區○○路與大平路路口，見戊○○所有停放路旁之車牌號碼
    YF-8559 號自小客車內有類似錄影機之袋子，認有機可趁，
    遂由甲○○在車上把風，丙○○則下車持兇器T 型起子破壞
    該車之右前車門門鎖而著手竊盜（損毀部分未據告訴），正
    欲竊取該袋子之際，丙○○見警巡邏至該處，旋跑回甲○○
    所駕之上開自小客車內而未遂，嗣經警見丙○○形跡可疑，
    即盤查車內之丙○○、甲○○而扣得該T 型起子1 支，始查
    知上情。
五、案經臺南市警察局第四分局報請臺灣臺南地方法院檢察署檢
    察官呈請臺灣高等法院檢察署令轉臺灣高雄地方法院檢察署
    檢察官偵辦；經臺灣高雄地方法院檢察署檢察官呈請臺灣高
    等法院高雄分院檢察署令轉臺灣屏東地方法院檢察署檢察官
    偵查起訴。
    理  由
一、證人乙○○於檢察官偵查中經具結所為之證述，其未曾提及
    檢察官在偵查時有不法取供之情形，被告甲○○亦未曾釋明
    上開證述有何顯不可信之情況，是其於偵查中之證言依刑事
    訴訟法第159 條之1 第2 項之規定，自得為證據。另共犯丙○○、被害人戊○○、乙○○於警詢時之陳述，其性質雖均
    屬傳聞證據，且查無符合刑事訴訟法第159 條之1 至之4 之
    情形，惟渠等於警詢時所為之上開陳述，業經於本院於審判
    程序時予以提示並告以要旨，且各經檢察官、被告表示意見
    ，當事人已知上述筆錄乃傳聞證據，且均未於言詞辯論終結
    前對該等筆錄內容異議，是渠等於警詢時之陳述依刑事訴訟
    法第159 條之5 之規定，得為證據。至共犯丙○○於偵查中
    陳述時未經具結，且其無依法不得令具結之情形，是其於偵
    查中之陳述，依刑事訴訟法第158 條之3 之規定，不得作為
    證據。
二、上揭事實欄一、二、三之犯行，業據被告甲○○於警詢時、
    偵查中及本院審理時坦承不諱，核與證人即被害人乙○○於
    警詢時及偵查中證述之情節大致相符，並有乙○○名義而貼
    有被告相片之駕駛執照1 張扣案可稽，復有高雄市監理處94
    年12月30日高市監密二字第0940028715號函附之汽（機）車
    駕駛人異動登記書（見臺灣屏東地方法院檢察署偵查卷第15
    頁、第16頁）、交通部公路總局嘉義區監理所臺南監理站95
    年1 月5 日嘉監南字第0950000338號函附之汽（機）車駕駛
    人異動登記書（同上卷第17頁、第19頁）、交通部公路總局
    臺北區監理所板橋監理站95年1 月6 日北監板二字第095000
    0052號函附之汽（機）車駕駛人審驗暨各項異動登記書（同
    上卷第22頁、第23頁）各1 份在卷足憑，堪認被告此部分之
    自白與事實相符，事證明確，被告此部分之普通竊盜、變造
    特種文書、行使變造特種文書、行使偽造私文書及使公務員
    登載不實犯行均堪認定。至被告雖曾於87年間因竊盜案件，
    經臺灣高等法院高雄分院於88年3 月3 日，以87年度上訴字
    第2203號判決判處有期徒刑4 年6 月，而於88年4 月19日確
    定，有臺灣高等法院高雄分院87年度上訴字第2203號判決（
    見臺灣臺南地方法院檢察署偵查卷第16頁以下）及臺灣高等
    法院被告前案紀錄表各1 份在卷足憑，而上開確定判決認定
    被告所為之犯罪事實均係於竊取車輛後，再向被害人恐嚇金
    錢，惟本件被告於偵查中供承：其係因為被通緝，所以才會
    偷乙○○的身分證來使用等語（見臺灣屏東地方法院檢察署
    偵查卷第10頁），足認本件被告竊取乙○○之身分證之犯罪
    手段與上開確定判決所認定之犯罪手段不同，難認係基於概
    括犯意所為，是本件被告竊取乙○○之身分證之犯行自非上
    開確定判決效力所及，併此敘明。
三、訊據被告甲○○固坦承於94年7 月23日15時許，駕駛上開自
    小客車搭載丙○○，至臺南市○○區○○路與大平路路口，
    及丙○○曾在該處持其所有之T 型起子下車之事實，惟矢口
    否認有與丙○○共同為加重竊盜犯行，辯稱：伊不知道丙○○下車是要破壞車牌號碼YF-8559 號自小客車之車門門鎖而
    竊盜云云。經查：
  (一)共犯丙○○於94年7 月23日為警查獲後，係冒用丁○○之名
    義在臺南市警察局第四分局安平派出所及臺灣臺南地方法院
    檢察署受訊問，現正通緝中等情，有本院公務電話紀錄表1
    紙（見本院卷第24頁）及臺灣高等法院被告前案紀錄表1 份
    （見本院卷第25頁以下）在卷足憑，合先敘明。
  (二)共犯丙○○於警詢時供稱：伊於94年7 月23日15時許，持黑
    色T 型萬能鑰匙破壞停在大平路上自小客車車號YF-8559 車
    ，伊因看見該車車上有類似錄影機的袋子，所以一時貪心而
    破壞該車乘客座車門鎖，破壞完，未得手，剛好警方到場，
    伊即刻離開該車，回到甲○○所駕駛的車上，只有伊與甲○○參與此次偷竊行動，甲○○負責把風，伊負責破壞門鎖欲
    偷竊類似錄影機的袋子，黑色T 型萬能鑰匙是甲○○的，當
    時是在他身上取出，以上所說均屬實，伊因為一時貪心，希
    望給伊一個改過自新的機會，當時伊剛好在甲○○的車內發
    現1 把T 型萬能鑰匙，伊在好奇之下就提議甲○○，渠等可
    以拿來開啟他車看看是不是可以打開，該T 型萬能鑰匙是甲○○所有，也是由他提供給伊行竊的，伊是看該車比較舊應
    該會好開一點，伊正在用T 型萬能鑰匙破壞該車之前右側車
    門時，甲○○坐在他所駕駛的車內，甲○○知道伊要行竊自
    小客車YF-8559 號等語（見警卷第17頁至第20頁），證人即
    被害人戊○○於警詢時證稱：伊於94年7 月23日14時40分許
    ，將伊所有自小客YF-8559 號停放在安平路與大平路口後，
    至安平豆花店吃豆花，於94年7 月23日15時25分許，返回伊
    所有汽車停放處時，警方在盤查1 部箱型車8M-9187 號及2
    名男子，才知道伊的自小客車遭破壞，伊停車時該車右前門
    鎖沒有遭破壞，伊車內沒有任何財物損失，沒有遭人翻視過
    痕跡等語（見警卷第22頁、第23頁），並有被告甲○○所有
    之T 型起子1 支扣案可稽，而被告於警詢時供稱：警方盤查
    時要求伊將口袋的物品拿出來，伊就自行從口袋將T 字型起
    子拿出來，伊與丙○○（警詢筆錄誤載為丁○○，下同）在
    一起，當時伊在伊所有之8M-9187 號自小客車上，丙○○在
    YF-8559 自小客車右前門旁，在丙○○還沒有下車前和伊共
    乘在8M-9187 號前座，丙○○打開置物箱發現T 字型起子，
    問伊該起子作何使用，伊告知丙○○是專門用來竊取自小客
    車破壞車門鎖及啟動該車之用，丙○○知道後就下車至YF-8
    559 自小客車右前方持T 字型起子插入右前車門破壞門鎖，
    伊有告知丙○○T 字型起子如何使用，丙○○在車上時表示
    要持T 字型起子去破壞車門鎖，丙○○破壞YF-8559 自小客
    車車門鎖後將T 字型起子丟在車後座的地毯上，伊將T 字型
    起子收起來放在口袋裡等語（見警卷第10頁至第12頁），是
    以被告自承於丙○○在其車上發現其所有之T 型起子後，即
    告知丙○○如何使用該T 型起子以破壞車門鎖，且丙○○已
    對被告表示將要持該T 型起子去破壞車門鎖，被告並於丙○○將該T 型起子任意丟放在其車內後即將該T 型起子藏放在
    其身上口袋內以免遭發現等情觀之，丙○○於警詢時之上開
    陳述應可採信，按2 人以上共同實施犯罪之行為者，皆為正
    犯，刑法第28條定有明文，亦即共同正犯間，非僅就其自己
    實施之行為負其責任，並在犯意聯絡之範圍內，對於他共同
    正犯所實施之行為，自應共同負責，查被告雖未親自持T 型
    起子破壞被害人戊○○所有之車輛，惟其既曾教導丙○○如
    何使用T 型起子以破壞車門鎖，並任由丙○○持其所有之T
    型起子破壞被害人戊○○所有之車輛，且於丙○○破壞被害
    人戊○○所有之車輛時為把風之行為，足見被告係以自己犯
    罪之意思而參與本件加重竊盜犯行，自應負共犯之責，被告
    所辯顯係事後卸責之詞，均不足採，事證明確，被告此部分
    之加重竊盜犯行亦堪認定。
四、核被告甲○○就事實欄一之所為，係犯刑法第320 條第1 項
    之普通竊盜罪、第212 條之變造特種文書罪，被告所犯普通
    竊盜、變造特種文書2 罪間，有方法目的之牽連關係，應從
    一重之普通竊盜罪處斷。又按電磁紀錄藉機器或電腦之處理
    所顯現之聲音、影像或符號，足以為表示其用意之證明者，
    以文書論，刑法第220 條第2 項定有明文，此即所謂之「準
    文書」，被告明知乙○○之駕駛執照並未遺失，竟向監理機
    關申請補發駕駛執照並獲准核發，顯係以謊報遺失為由，致
    使不知情之承辦公務員誤信為真，將此不實事項鍵入於職務
    上所掌車籍作業系統電腦資料內並補發駕駛執照，又承辦公
    務員依其內部作業規定，雖僅於其掌管之電腦資料上鍵入申
    請補發之時間、項目等資料，但依上開規定，必須汽車所有
    人「遺失」駕駛執照時，方得准予申請補發駕駛執照，故該
    電腦資料上有關「補發（補照）」之文句即等同於駕駛執照
    之「遺失」，蓋若因其他原因申請補發行車執照，即於法不
    合，因此，被告所為業已使該管公務員於掌管之電腦資料內
    為不實事項之登載，足生損害於乙○○及監理機關對於駕駛
    執照管理之正確性，且揆諸首開法律規定，該電腦資料足以
    為車籍管理之證明，當係以公文書論之，是核被告就事實欄
    二、三之所為，均係犯刑法第216 條、第212 條、第210 條
    之行使變造特種文書罪、行使偽造私文書罪及第214 條之使
    公務員登載不實罪，被告利用不知情之不詳姓名之刻印業者
    偽造乙○○印章，及利用不知情之代辦業者吳淑娟申請補發
    駕駛執照，均為間接正犯；被告偽造「乙○○」印章並蓋印
    之行為，為偽造私文書之部分行為，又偽造汽機車駕駛人審
    驗暨各項異動登記書及汽機車駕駛人異動登記書後持以行使
    ，其偽造私文書之低度行為，為行使偽造私文書之高度行為
    所吸收，均不另論罪；被告所犯行使變造特種文書罪、行使
    偽造私文書（汽機車駕駛人審驗暨各項異動登記書、汽機車
    駕駛人異動登記書）與使公務員登載不實等3 罪間，有方法
    目的之牽連關係，應從一重之行使偽造私文書罪處斷；至被
    告於94年6 月6 日，在臺南監理站持前變造之乙○○身分證
    欲申請補發駕駛執照，因證件不符遭拒絕後，即於翌日再將
    上開變造之乙○○身分證換貼上自己較新之相片之行為，並
    未造成任何新法益受侵害，屬不罰後行為，爰不再論以變造
    特種文書罪，併此敘明。再按刑法第321 條第1 項第3 款之
    攜帶兇器竊盜罪，係以行為人攜帶兇器竊盜為其加重條件，
    所謂兇器，其種類並無限制，凡客觀上足對人之生命、身體
    構成威脅，具有危險性之兇器均屬之，本件被告與丙○○行
    竊時所攜帶之T 型起子，其鐵製部分長約9 公分，質地堅硬
    且前端已研磨成銳角等情，業經檢察官勘驗屬實，有臺灣臺
    南地方法院檢察署勘驗筆錄可稽（見臺灣臺南地方法院檢察
    署偵查卷第36頁以下），堪認該T 型起子足對人之生命、身
    體造成威脅，可認定為兇器，是核被告就事實欄四之所為，
    係犯刑法第321 條第2 項、第1 項第3 款之攜帶兇器竊盜未
    遂罪，被告所為之攜帶兇器竊盜行為尚屬未遂，併依刑法第
    26條前段之規定減輕其刑，被告與丙○○間就攜帶兇器竊盜
    犯行，互有犯意聯絡及行為分擔，均為共同正犯。另被告係
    於92年1 月20日為事實欄二所示之犯行，而於所領得之乙○○駕駛執照遺失後，始於94年6 月6 日另行起意再為事實欄
    三所示之犯行，是被告就事實欄二、三之行使偽造私文書犯
    行間隔達2 年餘之久，亦非基於一犯罪計畫為之，難認係基
    於概括犯意所為，自無從成立連續犯；至被告就事實欄三所
    示之2 次行使偽造私文書犯行，時間緊接、所犯係構成要件
    相同之罪名，顯係基於概括犯意反覆為之，為連續犯，應論
    以一罪，並依法加重其刑。被告所犯普通竊盜罪（事實欄一
    ）、行使偽造私文書罪（事實欄二、三）及攜帶兇器未遂罪
    （事實欄四）4 罪間，犯意個別、行為互殊，應予分論併罰
    ，公訴意旨雖認被告所犯普通竊盜罪（事實欄一）、行使偽
    造私文書罪（事實欄二、三）間有方法目的之牽連關係云云
    ，惟牽連犯的數行為間，有無方法或結果行為與目的行為之
    牽連關係存在，並應參酌行為時客觀的事實以為決定，亦即
    在客觀上認其方法或結果行為，與犯罪之目的行為，有不可
    分離之直接密切關係，始克成立，最高法院著有79年台上字
    第547 號判例可資參照，查被告係於87年間為竊取乙○○之
    國民身分證並加以變造之犯行，其於92年1 月20日及94年6
    月6 日、同年月7 日始至監理機關申請補發乙○○之駕駛執
    照而為行使偽造私文書之犯行，是被告所為之普通竊盜罪（
    事實欄一）、行使偽造私文書罪（事實欄二、三）已間隔數
    年之久，客觀上並無不可分離之直接密切關係，公訴意旨容
    有誤會。爰審酌被告犯罪之動機、目的、手段，犯罪後復不
    坦承全部犯行，態度不佳等一切情狀，就其所犯4 罪分別量
    處如主文所示之刑，並定其應執行之刑，以資懲儆。
五、偽造之「乙○○」印章2 枚雖未據扣案，惟無證據證明已不
    存在；偽造汽（機）車駕駛人審驗暨各項異動登記書（板橋
    監理站）上偽造「乙○○」之署押及偽造之「乙○○」印文
    各1 枚；偽造汽（機）車駕駛人異動登記書（臺南監理站）
    上偽造「乙○○」之署押、指印各1 枚；偽造汽（機）車駕
    駛人異動登記書（高雄市監理處）上偽造「乙○○」之署押
    及偽造之「乙○○」印文各1 枚，均應依刑法第219 條之規
    定宣告沒收。扣案之T 型起子1 支，為被告甲○○所有，供
    其與丙○○犯罪所用之物，業據被告陳明在卷，應依刑法第
    38條第1 項第2 款之規定宣告沒收。至已交付監理機關收執
    之偽造汽（機）車駕駛人審驗暨各項異動登記書、汽（機）
    車駕駛人異動登記書共3 紙及變造之乙○○身分證，均非被
    告所有之物，爰均不為沒收之諭知。
六、公訴意旨雖認被告甲○○於87年間竊得乙○○之國民身分證
    ，並換貼自己之相片於該國民身分證上加以變造後，遇員警
    查驗身分時持以掩飾其真實身分而行使，因認被告另涉犯刑
    法第216 條、第212 條之行使變造特種文書罪嫌云云。惟按
    被告或共犯之自白，不得作為有罪判決之唯一證據，仍應調
    查其他必要之證據，以察其是否與事實相符，刑事訴訟法第
    156 條第2 項定有明文，其立法意旨乃在防範被告自白之虛
    擬致與真實不符，故對自白在證據上之價值加以限制，明定
    須藉補強證據以擔保其真實性，經查，檢察官所指被告此部
    分犯行，被告雖曾於偵查中自白，惟嗣經被告於本院審理時
    否認（見本院卷第45頁正面），復無其他補強證據足以擔保
    上開自白之真實性，揆諸前開法條意旨及說明，自無從專憑
    被告之自白逕認被告有此部分行使變造特種文書之犯行，此
    部分犯罪尚屬不能證明，本應為無罪之諭知，惟公訴意旨認
    此部分犯行與前揭論罪科刑部分，有牽連犯之裁判上一罪關
    係，爰不另為無罪之諭知，附此敘明。
據上論斷，應依刑事訴訟法第299 條第1 項前段，刑法第56條、
第210 條、第212 條、第214 條、第216 條、刑法第320 條第1
項、第321 條第1 項第3 款、第2 項、第55條、第26條前段、第
51條第5 款、第38條第1 項第2 款、第219 條，判決如主文。
本案經檢察官葉容芳到庭執行職務。
中    華    民    國    95    年    5     月    23    日
                  刑事第五庭    審判長法  官    石家禎
                                      法  官    楊文廣
                                      法  官    林家聖
以上正本證明與原本無異。
如不服本判決應於收受本判決送達後10日內向本院提出上訴書狀
，其未敘述上訴理由者，並得於提起上訴後10日內向本院補提理
由書狀（均須按他造當事人之人數附繕本）「切勿逕送上級法院
」
中    華    民    國    95    年    5     月    23    日
                                書記官  莊正彬
附錄本判決論罪之法條：
刑法第210條
偽造、變造私文書，足以生損害於公眾或他人者，處5 年以下有
期徒刑。
刑法第212條
偽造、變造護照、旅券、免許證、特許證及關於品行、能力服務
或其他相類之證書、介紹書，足以生損害於公眾或他人者，處1
年以下有期徒刑、拘役或300元以下罰金。
刑法第214條
明知為不實之事項，而使公務員登載於職務上所掌之公文書，足
以生損害於公眾或他人者，處3年以下有期徒刑、拘役或500元以
下罰金。
刑法第216條
行使第210 條至第215 條之文書者，依偽造、變造文書或登載不
實事項或使登載不實事項之規定處斷。
刑法第320條
意圖為自己或第三人不法之所有，而竊取他人之動產者，為竊盜
罪，處5 年以下有期徒刑、拘役或500 元以下罰金。
刑法第321條第1項第3 款、第2 項
犯竊盜罪而有左列情形之一者，處6 月以上、5 年以下有期徒刑
：
三  攜帶兇器而犯之者。
前項之未遂犯罰之。


司法院資訊處製作；財團法人民間司法改革基金會備份。
